【裁判字號】    99,交易,161
【裁判日期】    990730
【裁判案由】    業務過失傷害
【裁判全文】
臺灣嘉義地方法院刑事判決             99年度交易字第161號
公  訴  人  臺灣嘉義地方法院檢察署檢察官
被      告  乙○○
上列被告因業務過失傷害致人重傷害案件，經檢察官提起公訴（
99年度偵字第2863號），被告於本院行準備程序時就被訴事實為
有罪之陳述，經本院改行簡式審判程序審理，判決如下：
    主  文
乙○○犯業務過失傷害致人重傷罪，處有期徒刑柒月。
    犯 罪 事 實
一、乙○○係飲料店員工，平日騎乘機車外送飲料為業。乙○○
    於民國98年11月3日下午1時27分許，騎乘車牌號碼G9H-002
    號重型機車，沿嘉義縣水上鄉○○村○○道路由南往北方向
    騎乘，行經嘉義縣水上鄉○○村○○道路下寮31電線桿前之
    無號誌交岔路口時，本應注意左方車應暫停讓右方車先行，
    而依當時天候晴，日間自然光線，柏油路面乾燥無缺陷，亦
    無障礙物，視距良好，並無不能注意之情形，竟疏未注意於
    此，適有林奇龍騎乘車牌號碼WCZ-448號輕型機車由該產業
    道路之右側岔路，由東往西方向騎乘，行經該交岔路口，本
    應注意行經無號誌交岔路口，應減速慢行，作隨時停車之準
    備，而依當時情形亦無不能注意之情事，竟疏未注意，兩車
    因避煞不及而發生碰撞，林奇龍因此人車倒地，而受有水腦
    、頭部外傷、左側顱內出血及深度昏迷等傷害，術後合併呼
    吸衰竭而呈現植物人狀態。乙○○於車禍後，在有偵查犯罪
    職權機關發覺其為犯人前，即向到場警員自首其肇事，並接
    受裁判。
二、案經林奇龍之妻甲○○訴請嘉義縣警察局水上分局報告臺灣
    嘉義地方法院檢察署檢察官偵查起訴。
    理  由
一、本件係經被告乙○○於準備程序當庭表示認罪，而經本院裁
    定以簡式審判程序加以審理，則依據刑事訴訟法第273條之2
    、同法第159條第2項之規定，不適用傳聞法則有關限制證據
    能力之相關規定，合先敘明。
二、上揭犯罪事實迭據被告於警詢、偵訊及審理時坦承不諱，核
    與告訴人甲○○於警詢中之指訴相符、復有道路交通事故現
    場圖、道路交通事故調查報告表(一)、(二)、財團法人天主
    教聖馬爾定醫院診斷證明書與該院99年6月29日(99)惠醫字
    第0787號函文、大仁醫院診斷證明書與該院99年7月7日大洽
    字第99035號函文、臺灣省嘉雲區行車事故鑑定委員會嘉雲
    區990328案鑑定意見書等各1份及照片8張在卷可佐。足認被
    告自白與事實相符。又被害人林奇龍因本件車禍受有水腦、
    頭部外傷、左側顱內出血及深度昏迷等傷害，術後合併呼吸
    衰竭而呈現植物人狀態，此有前揭財團法人天主教聖馬爾定
    醫院與大仁醫院診斷證明書，及該2間醫院之函文復本院卷
    足參，是被害人林奇龍因本件車禍而受有重大且難於治療之
    傷害，核與刑法第10條第4項第6款之規定相符而屬重傷害無
    訛。
三、按汽車行駛行至無號誌之交岔路口，同為直行車者，左方車
    應暫停讓右方車先行，道路交通安全規則第102條第1項第2
    款定有明文。查被告係合法考領有駕駛執照之人，除為被告
    所自承（見本院卷第20頁），亦有駕照影本1份存卷足參（
    見本院卷第26頁），是其對於應遵守上開規定自應知之甚稔
    ，且依卷附道路交通事故調查報告表所載，本件肇事當時係
    天候晴、日間自然光線、柏油路面乾燥無缺陷、無障礙物、
    視距良好等情狀，被告並無不能注意情事，詎仍疏未注意上
    開規定，因而肇事，足徵被告之駕車行為確有過失無疑。本
    件經送臺灣省嘉雲區行車事故鑑定委員會鑑定結果為「乙○
    ○駕駛重機車，行經無號誌交岔路口，左方車未暫停讓右方
    車先行，為肇事主因。林奇龍駕駛輕機車，行經無號誌交岔
    路口，未減速慢行，作隨時停車之準備，為肇事次因。」，
    其認定被告騎乘機車行經無號誌交岔路口，左方車未暫停讓
    右方車先行確有過失等情，則與本院上開認定一致。又被害
    人林奇龍行經無號誌交岔路口，未減速慢行，作隨時停車之
    準備，雖亦有過失，惟本件車禍既係被告前揭過失行為所合
    併肇致，被告仍不得因此解免其過失責任。再被害人林奇龍
    因本件車禍受有受有水腦、頭部外傷、左側顱內出血及深度
    昏迷等傷害，術後合併呼吸衰竭而呈現植物人狀態，業如前
    述，故被告過失行為與被害人林奇龍之重傷害結果間，顯具
    有相當因果關係。綜上所述，本案事證已臻明確，被告犯行
    ，洵堪認定，應依法論科。
四、核被告所為，係犯刑法第284條第2項後段之業務過失傷害致
    人重傷罪。檢察官起訴書認被告係犯刑法第284條第2項前段
    之業務過失傷害罪，疏未慮及被害人林奇龍目前業已呈植物
    人狀態，尚有未洽，惟經蒞庭公訴檢察官當庭予以更正起訴
    法條，本院自無庸變更起訴法條，附此敘明。被告肇事後於
    有偵查犯罪職權之公務員或機關發覺前，即向據報到場處理
    之員警表明為肇事人等情，有嘉義縣警察局道路交通事故肇
    事人自首情形紀錄表1份在卷可參（見警卷第6頁），參以被
    告事後並未逃避本案偵查及審理程序，足認被告確符合自首
    之規定，爰依刑法第62條前段減輕其刑。爰審酌被告高工畢
    業之智識程度，前無任何犯罪前案紀錄，有臺灣高等法院被
    告前案紀錄表1份在卷可佐，素行良好，其就本件車禍之發
    生為肇事主因，被害人為肇事次因，及被害人所受之傷勢、
    損害，被告犯後雖坦承犯行，然迄未與被害人家屬達成和解
    並予以賠償等一切情狀量處如主文所示之刑。
據上論斷，應依刑事訴訟法第273條第1項、第299條第1項前段，
刑法第284條第2項後段、第62條前段，刑法施行法第1條之1第1
項、第2項前段，判決如主文。
本案經檢察官李志明到庭執行職務
中    華    民    國    99    年    7    月    30    日
                  刑事第五庭    法  官  啟夫
以上正本證明與原本無異。
如不服本判決應於收受判決後10日內向本院提出上訴書狀，並應
敘述具體理由；其未敘述上訴理由者，應於上訴期間屆滿後20日
內向本院補提理由書（均須按他造當事人之人數附繕本）「切勿
逕送上級法院」。告訴人或被害人如對於本判決不服者，應具備
理由請求檢察官上訴，其上訴期間之計算係以檢察官收受判決正
本之日期為準。
中    華    民    國    99    年    7    月    30    日
                                  書記官  侯麗茹
附錄本判決論罪法條全文：
刑法第284條第2項
從事業務之人，因業務上之過失傷害人者，處1 年以下有期徒刑
、拘役或1 千元以下罰金，致重傷者，處3 年以下有期徒刑、拘
役或2千元以下罰金。

司法院資訊處製作；財團法人民間司法改革基金會備份。
